【裁判字號】    95,上易,488
【裁判日期】    950727
【裁判案由】    誹謗
【裁判全文】
臺灣高等法院高雄分院刑事判決         95年度上易字第488號
上  訴  人  臺灣高雄地方法院檢察署檢察官
被      告  乙○○
上列上訴人因被告誹謗案件，不服臺灣高雄地方法院95年度易字
第777 號中華民國95年6 月8 日第一審判決（起訴案號：臺灣高
雄地方法院檢察署94年度偵字第4399號），提起上訴，本院判決
如下：
    主  文
原判決撤銷，發回臺灣高雄地方法院。
    理  由
一、公訴意旨略稱：緣被告乙○○不滿前得方堤媚之子同意，置
    於高雄市前鎮區○○○路361 號屋內供奉之多尊神像，於民
    國93年2 月間，為方堤媚全數捐出，並將之出租給女兒甲○
    ○、女婿衷晟越開設「永森中醫診所」，竟與吳鳳嬌共同基
    於意圖散布於眾之犯意聯絡，由被告將「主旨：關於高雄市
    前鎮區．．．永森中醫診所，行濟世救人之德？抑或有名無
    實，假藉行醫而謀利乙事！？內容：親愛的署長，您好：您
    是一位品格高尚，清流之士，很高興能與您在網路上見面，
    請您在百忙之中，撥空了解並詳查，在這天地之間．．人類
    ．．．所做出來欺世盜名，危害華夏民族之惡行，天理不容
    。我們知道醫生行醫為救人濟世，有高尚的情操及醫德，然
    而高雄市卻發生了強行盜奪諸佛菩薩，諸天產業，而去開設
    中醫診所之案件，位於高雄市前鎮區○○○路360 多號1 、
    2 樓，原先供奉國父孫中山先生，先古先聖，諸佛菩薩，聖
    經，聖器等有200多件及無數經典，現已被正式拜禪宗佛門
    皈依三寶卻假冒出家，有靈修，會氣功的人，並偽善欺世且
    自稱老師之女人全部盜奪，且利用法律保護多次改名，目前
    此屋已被霸佔由她的女兒及女婿在開業營謀，1 樓開設中醫
    診所（永森），2 樓變成美容塑身中心，1 樓騎樓有多部攝
    影機及柱子是廟宇龍柱，不知其是否真做救人濟世之德，抑
    或有名無實，假藉行醫謀利，盼能深入了解。小民雖一介平
    凡主婦，但還保有先古先聖及先人之教誨，並知．．．天地
    人．．．之古訓涵意而不逾矩，盼貴署能行正義之道，給予
    這個社會注入一股清流之氣，拆穿這些領天命之人的假面具
    ，絕不允許這股濁流在這地面上，侵蝕危害著我們的社會及
    下一代。以上是善良，真誠，企盼能讓這個社會更趨於清流
    ，健康務實，更走向形而上之路，十方善信善女子的祈願，
    懇請處理，功德無量」等不實內容之文件交予吳鳳嬌，由吳
    鳳嬌將上開文章內容製作成電子信件，並由吳鳳嬌於93年12
    月7 日13時50分許，在台北市○○區○○路265 號2 樓處，
    使用個人電腦，以（02）00000000轉221 號電話，撥接至行
    政院衛生署署長信箱（網址：dohes@doh.gov.tw），將此一
    不實內容之電子信件傳送至行政院衛生署署長之電子信箱內
    ，足以毀損方堤媚、甲○○、衷晟越及永森中醫診所之名譽
    。因認被告涉犯刑法第310 條第2 項之加重誹謗罪嫌云云。
二、原審以本案被告乙○○之住所設於台北市○○區○○路4 段
    692 號4 樓，而其於偵查中向檢察官陳報之居所則於南投縣
    埔里鎮同聲巷35號，有其個人基本資料查詢結果及申請改期
    狀暨訊問筆錄各1 份在卷可按，可知被告之住所及居所，均
    不在原審法院管轄區域內。而本案提起公訴時，被告亦不在
    原審法院管轄區域內之監獄或看守所內，並有司法院全國線
    上查詢全國前案資料1 紙附卷足據。又被告犯罪地係在不詳
    地點或共犯吳鳳嬌位於台北市○○區○○路265 號2 樓，復
    無其他證據足資證明被告之犯罪地係於原審法院轄區範圍內
    ，原審法院自無管轄權，因適用刑事訴訟法第304 條、第30
    7 條規定，諭知管轄錯誤之判決，並移送有管轄權之台灣南
    投地方法院審理。
三、按案件由犯罪地或被告之住所、居所或所在地之法院管轄，
    刑事訴訟法第5 條第1 項定有明文，而所謂犯罪地，參照刑
    法第4 條之規定，解釋上自應包括行為地與結果地兩者而言
    ，最高法院72年台上字第5894號著有判例可資參照。本件被
    告住居所各在台北市及南投縣，均不在原審法院轄區，但查
    被告將系爭不實內容文件交予共犯吳鳳嬌，再由吳鳳嬌將此
    一文件製作成電子信件，傳送至行政院衛生署署長之電子信
    箱，彼2 人均可合理預期行政院衛生署署長在收到此一電子
    信件後，必定依照電子信件所指摘之中醫診所位置（即高雄
    市前鎮區○○○路361 號「永森中醫診所」），發交予地方
    主管機關即高雄市衛生局妥為處理，而不論處理結果為何，
    必然對永森中醫診所所造成某種程度之影響，是高雄市亦為
    本件之行為地，依照上開判例，原審法院自有管轄權。原判
    決諭知管轄錯誤，移送於台灣南投地方法院審理，顯屬錯誤
    。檢察官上訴意旨，執此指摘原判決不當，為有理由，應予
    撤銷，發回臺灣高雄地方法院另為適法之裁判，並不經言詞
    辯論為之。
據上論斷，應依刑事訴訟法第369 條第1 項但書、第372 條，判
決如主文。
中    華    民    國    95    年    7     月    27    日
                  刑事第二庭    審判長法  官   林正雄
                                      法  官   陳啟造
                                      法  官   黃壽燕
以上正本證明與原本無異。
本判決不得上訴。
中    華    民    國    95    年    7     月    28    日
                                 書  記   官   高惠珠
                                                A


司法院資訊處製作；財團法人民間司法改革基金會備份。
